【裁判字號】    97,交聲,295
【裁判日期】    970422
【裁判案由】    違反道路交通管理處罰條例聲明異議
【裁判全文】
臺灣士林地方法院交通事件裁定         97年度交聲字第295號
原處分機關  交通部公路總局台北區監理所蘆洲監理站
異 議 人即
受 處 分人  甲○○
上列異議人即受處分人因違反道路交通管理處罰條例案件，對於
交通部公路總局臺北區監理所蘆洲監理站於97年2 月19日所為之
處分（原處分案號：北監蘆字第裁46-C00000000號）聲明異議，
本院裁定如下：
    主  文
原處分撤銷。
甲○○汽車駕駛人，行經有燈光號誌管制之交岔路口紅燈右轉，
處罰鍰新臺幣陸佰元，並記違規點數參點。
    理  由
一、按汽車駕駛人，行經有燈光號誌管制之交岔路口紅燈右轉，
    處新臺幣（下同）600 元以上1,800 元以下罰鍰，並記違規
    點數3 點，道路交通管理處罰條例第53條第2 項、第63條第
    1 項第3 款，分別定有明文。
二、原處分意旨略以：異議人即受處分人（下稱異議人）甲○○
    於民國97年1 月10日15時30分許，騎駛車牌號碼CZE-993 號
    重機車，在臺北市○○○路與民權路口闖越紅燈，經警當場
    攔停舉發「闖紅燈（直行）」之違規，爰依道路交通管理處
    罰條例第53條第1 項、第63條第1 項第3 款之規定，裁處異
    議人罰鍰1,800元，並記違規點數3 點。
三、異議人異議意旨略以：伊雖有闖紅燈之違規，但當時伊車行
    路線係由中央北路闖越路口紅燈後右轉民權路，故應裁罰紅
    燈右轉之違規，原處分卻以較重之闖紅燈直行裁罰，顯然有
    誤，殊難甘服等語。
四、本院查：
(一)異議人於97年1 月10日15時30分許，騎駛車牌號碼CZE- 993
    號重機車沿中央北路由東向西行駛，於接近中央北路與民權
    路交岔路口時，其駛入中央北路右側專供車輛自中央北路由
    東向北右轉民權路之分流車道，且當時該車道之燈號為紅燈
    ，異議人仍闖越該紅燈而右轉駛入民權路，遂遭警當場攔停
    舉發等情，業據異議人到院坦承明確，並經證人即本件舉發
    員警乙○○到院具結證實無訛，此外，並有台北縣政府警察
    局舉發違反道路交通管理事件通知單影本在卷可稽，應甚明
    確，堪予認定。
(二)異議人以其闖紅燈後之車行方向為右轉民權路置辯，主張其
    為闖紅燈右轉，至證人則以異議人行駛之車道為專供車輛自
    中央北路由東向北右轉民權路之分流車道，因進入該車道之
    車輛僅能駛入民權路，當無「右轉」可言，認異議人之違規
    行為係闖紅燈直行。而按94年12月28日修正公布，95年7 月
    1 日施行之道路交通管理處罰條例第53條規定：「汽車駕駛
    人，行經有燈光號誌管制之交岔路口闖紅燈者，處新臺幣
    1,80 0元以上5,400 元以下罰鍰。前項紅燈右轉行為者，處
    新臺幣600 元以上1,800 元以下罰鍰。」，亦即將闖越紅燈
    後直行及闖越紅燈後右轉之違規行為加以區分，並對後者處
    以較輕之罰鍰，核其立法理由為「汽車紅燈右轉之違規行為
    ，其嚴重性未若闖紅燈直行、左轉彎或迴轉者，爰將紅燈右
    轉之行為另規定於第2 項，並另為罰則之規定」，蓋依照一
    般行車經驗，駕駛人若於交岔路口闖越紅燈後直行，則所侵
    害者，係垂直方向道路之「雙向」駕駛人之路權，而闖越紅
    燈後右轉，因該駕駛人右轉後之車行方向，與其所進入車道
    上之其他車輛車行方向相同，雖仍對其他車輛之路權造成影
    響，然對交通秩序之危害程度，顯較闖越紅燈直行輕微。是
    以，駕駛人闖越紅燈之違規行為究應論以「闖紅燈直行」或
    「闖紅燈右轉」，自應依上開修法理由，以闖紅燈後之行駛
    路線對其他人路權之影響程度為斷，而查，本件異議人原來
    係行駛於中央北路由東向西方向，於行經該路與垂直方向之
    民權路交岔路口時，係闖越路口紅燈而右轉駛入民權路後由
    南向北行駛，業經認定如前，是異議人之違規行為，係僅對
    民權路上同為由南向北行駛之車輛造成影響，依據前開說明
    ，此等違規行為，應屬道路交通管理處罰條例第53條第2 項
    所欲處罰之對象。是本件異議人之異議理由，應屬可採。
五、綜上，本件異議人所為，係違反道路交通管理處罰條例第53
    條第2 項之規定。原處分機關疏未探究前揭條例第53條第2
    項之立法目的，逕認異議人有闖越紅燈直行之違規而據以裁
    罰，於法即有未合。本件異議為有理由，原處分應予撤銷，
    並依道路交通管理處罰條例第53條第2 項、第63條第1 項第
    3 款及違反道路交通管理事件統一裁罰基準表之規定，裁處
    異議人罰鍰600 元，並記違規點數3 點，以資適法。
據上論斷，應依道路交通案件處理辦法第20條前段，裁定如主文
。
中    華    民    國    97    年    4     月    22    日
                  交通法庭法  官    吳祚丞
以上正本證明與原本無異。
如不服本裁定應於送達後5 日內，向本院提出抗告書狀。（均須
按他造當事人之人數附繕本）。
                            書記官  方蘭芬
中    華    民    國    97    年    4     月    23    日


司法院資訊處製作；財團法人民間司法改革基金會備份。
